【裁判字號】    89,易緝,69
【裁判日期】    900529
【裁判案由】    詐欺等
【裁判全文】
臺灣士林地方法院刑事判決                          八十九年度易緝字第六九號
    公  訴  人  臺灣士林地方法院檢察署檢察官
    被      告  己○○
右列被告因詐欺等案件，經檢察官提起公訴 (八十八年度偵字第三八六ｏ號)，及併
審理（臺灣板橋地方法院檢察署八十九年度偵字第九二五七號），本院判決如左：
    主  文
己○○共同連續意圖為自己不法之所有，以詐術使人將本人之物交付，累犯，處有期
徒刑捌月。
    事  實
一、己○○前於八十五年間因違反藥事法等案件，經臺灣板橋地方法院經判處有期徒
    刑一年，而於民國八十七年一月二十一日縮短刑期執行完畢，仍不知悔改，又於
    八十七年十二月初，友人丁○○（原名為丙○○）、戊○○、與不知情之徐瑞星
    在台北市○○區○○街七一巷十九號二樓住處，己○○明知丁○○、戊○○持有
    並所交付之附表編號一至四所列支票四紙，係均為庚○○所經營設於臺北市○○○路○段七五四號之宏達汽車材料行於八十七年十一月下旬（庚○○於八十七年
    十一月二十四日上午發現附表編號一至四所列支票四紙與另五紙支票一併被竊）
    失竊之客票為來源不明之贓物，猶予自丁○○之手中予以收受（戊○○宏達汽車
    材料行之員工，因與己○○尚不熟識，故當場將附表編號一至四所列支票四紙交
    付予丁○○，丁○○隨即交付予己○○，戊○○、丁○○均未經公訴人予以起訴
    ），己○○、戊○○、丁○○均知係上開支票均屬贓物，極可能為持有人掛失止
    付不被兌現，竟基於共同犯意之聯絡，意圖為自己不法之所有，囑由己○○持附
    表編號一至四所列支票四紙向他人兌、借現金，所得之財物朋分花用，己○○即
    基於為自己不法所有之概括犯意，先於八十七年十二月初，持附表編號二之支票
    （己○○於事前向丁○○情商先借用該紙支票供其使用），向宜蘭市○○路二四
    號之甲○○，詐購行動電話乙具，得手供已使用，己○○復於八十七年十二月九
    日，在宜蘭縣羅東鎮○○○路五五號，持用附表編號三之支票向林玉雲（代理車
    主張達文）詐購HU─六二八七號二手小客車，得手後行動電話留為己用，至小客
    車隨即以新台幣︹以下同︺十六萬元之代價轉售他人。其餘二紙支票，己○○亦
    再經丁○○同意，先由己○○使用，己○○則將附表編號一支票轉交不知情之乙○○使用（乙○○亦為清償舊債而交予不知情之林俊成），另附表編號四之支票
    ，己○○則於八十七年十二月下旬交付予不知情之黃勢棠（原名黃正義，業經臺
    灣板橋地方法院檢察署檢察官不起訴處分確定）以清償舊債。嗣林玉雲、黃勢棠
    、甲○○交其店員賴怡芬、林俊成等人分別提示，嗣庚○○於上支票失竊後，即
    掛失止付，不獲兌付，林玉雲、甲○○始知受騙。
二、案經台北市政府警察局士林分局移送臺灣士林地方法院檢察署檢察官偵查起訴及
    併案審理。
    理  由
一、訊之被告己○○雄固坦承於右揭時地自丁○○手中收受附表編號一至四所列支票
    四紙，戊○○、丁○○囑其持該四紙支票四紙向他人兌、借現金，所得之財物朋
    分花用，其即於八十七年十二月初，持附表編號二之支票，向甲○○，行動電話
    乙具得手供已使用，另於八十七年十二月九日，在宜蘭縣羅東鎮○○○路五五號
    ，持用附表編號三之支票向林玉雲（代理車主張達文）騙購HU─六二八七號二手
    小客車，得手後行動電話留為己用，小客車隨即以十六萬元之代價轉售他人。其
    餘二紙支票，亦再經丁○○同意，則將附表編號一支票轉交不知情之乙○○使用
    ，另附表編號四之支票，其則於八十七年十二月下旬交付予不知情之黃勢棠以清
    償舊債等情，惟矢口否認有上開收受贓物、詐欺等犯行，辯稱：不知附表編號一
    至四所列支票四紙為贓物，其發現支票不能兌現時有通知甲○○、林玉雲暫勿提
    示該紙支票云云，惟查：（一）附表編號一至四所列支票四紙被害人庚○○於八
    十七年十一月二四日上午，在台北市○○○路○段七五四號一樓，其所營業之宏
    達汽車材料行內發現遭竊，業据被害人庚○○指訴甚詳，復有票據掛失止付通知
    及申報書並支票影本多紙在卷可稽，足認附表編號一至四所列支票四紙均係庚○○失竊無誤，應屬贓物，再者，被告己○○於本院初訊時陳稱：「起訴書附表之
    支票三紙（應為四紙）係丁○○給伊，他係戊○○給的，丁○○叫伊去調現，會
    給伊紅利等語」（八十九年七月四日筆錄）、「支票係丁○○交給伊，他有九張
    ，給伊三張（被告己○○事後更稱四張），時間係八十七年十十二月間，他是與
    戊○○一起來，票（指前開支票）係戊○○給丁○○，丁○○問伊是否幫他換現
    金，伊得利息」、「伊共拿四張」、「伊親眼看見丁○○有九張票，伊一一看過
    ，選了金額較小的，抽了三張」、「與戊○○、丁○○約定紅利一分半，他向伊
    說要幫他換票，拿票來時伊就向丁○○說換得錢先借伊，故伊把票先拿去買東西
    」等語（本院八十九年八月十五日、九十年四月二十四日筆錄），證人丁○○、
    戊○○徐瑞星等人偵查中均證稱確於前開時地至被告己○○住處（偵卷第一三五
    頁、第一三六頁），則被告己○○應係一次同時收受附表編號一至四所列支票四
    紙可堪認定，檢察官於偵查中言詢問被告己○○就附表編號二之支票之來源時，
    被告己○○自承：「係丙○○（即丁○○）交予我……，丁○○交給我時說是戊○○竊的，當時戊○○在場」等語，而上開四紙支票均有宏達汽車材料行之背書
    ，被告既係同時收受附表編號一至四所列支票四紙，衡情，丁○○自不可能僅告
    知其中一紙支票係竊來之贓物，而未一併告知其他三紙支票之來源，更何況其他
    三紙支票均有宏達汽車材料行同之背書，被告己○○豈有不知上開支票四紙之來
    源，從而，被告己○○於收受附表編號一至四所列支票四紙時，顯已知悉其來源
    係竊得之贓物甚明。至於證人戊○○、丁○○對於彼此何人交付附表編號一至四
    所列支票四紙予被告己○○之情節，雖分別於偵、審相互推諉，否認在卷，然上
    開支票四紙確係贓物，已如前述，則究係戊○○或丁○○甚或其二人共同持有該
    支票而由其中一人交付予被告己○○，均無礙於被告己○○收受贓物罪之成立。
    （二）被告己○○先後持附表編號二之支票，向甲○○，行動電話乙具得手供已
    使用，另於八十七年十二月九日，在宜蘭縣羅東鎮○○○路五五號，持用附表編
    號三之支票向林玉雲（代理車主張達文）購得HU─六二八七號二手車供已使用，
    該行動電話留為己用，小客車隨即以十六萬元之代價轉售他人，已據其自白在卷
    ，並經甲○○、林玉雲於警訊中指訴綦詳，並有買賣合約書影本可按，另其將附
    表編號一支票轉交不知情之乙○○使用，乙○○亦為清償舊債而交予不知情之林
    俊成，另附表編號四之支票，己○○則交付予不知情之黃勢棠以清償舊債，復據
    嗣、黃勢棠、乙○○、林俊成等人分別於警訊及偵查中陳述明確，被告己○○既
    已知上開支票均係，極可能為持有人掛失止付不被兌現，仍持附表編號二、三所
    列支票向被害人購買物品，且將所購HU─六二八七號二手小客車，隨即以十六萬
    元之代價轉售他人，顯見其有不法所有之意圖，而施用詐術，使被害人陷於錯誤
    而交付財物之詐欺犯行甚為明確，被告己○○上開所辯，無非係卸責之詞，不足
    採，其事證明確，犯行可堪認定。
二、核被告己○○所為，係犯刑法第三百四十九條第一項收受贓物罪，第三百三十九
    條第一項之詐欺取財罪，其所犯詐欺被害人林玉雲之汽車部分，與戊○○、丁○○間有犯意聯絡及行為分擔，均為共同正犯，被告先後二次詐欺取財犯行，時間
    緊接，犯罪構成要件相同，顯係基於概括犯意而為，為連續犯，應依刑法第五十
    六條規定，加重其刑。又告收受附表編號四之支票，雖未據檢察官予以起訴，然
    此部分與其被訴收受附表編號一至三所列支票部分，有實質一罪之裁判上一罪關
    係，本院自得併予起訴，被告所犯上開二罪，有方法結果之牽連關係，為牽連犯
    ，應從一重之詐欺取財罪處斷，又被告有如事實欄所載犯罪科刑執行情，此有臺
    灣高等法院檢察署刑案記錄簡覆表一紙在卷可稽，前曾受有期徒刑之執行完畢後
    五年內，再犯有期徒刑以上之本罪，屬累犯，應依法遞予加重其刑。爰審酌被告
    之品行、犯罪動機、目的、手段、所生之危害及犯罪後之態度等一切情狀，量處
    如主文所示之刑。
據上論結，應依刑事訴訟法第二百九十九條第一項前段，刑法第二十八條、第五十六
條、第三百四十九條第一項、第三百三十九條第一項、第一午五條、第四十七條、罰
金罰鍰提高標準條例第一條前段判決如主文。
本案經檢察官張嘉芬到庭執行職務。
中    華    民    國      九十      年      五        月    二十九    日
                                     臺灣士林地方法院刑事第一庭
                                         法  官
如不服本判決應於送達後十日內向本院提出上訴狀
附錄本案論罪科刑法條全文


司法院資訊處製作；財團法人民間司法改革基金會備份。
